臺灣臺南地方法院民事裁定　　　　　 　 96年度財管字第83號
聲　請　人　遠信國際資融股份有限公司
法定代理人　乙○○
上列聲請人聲請為被繼承人甲○○指定遺產管理人事件，本院裁
定如下：
    主      文
選任財政部國有財產局臺灣南區辦事處臺南分處為被繼承人甲○
○之遺產管理人。
准對被繼承人甲○○（男，民國○○○年○月○日生，身分證統
一編號：Ｚ0000000 00號，生前最後住所：台南市○○區○○里
○○鄰○○路七十九巷五十八號，於民國九十六年三月二十二日
死亡）之大陸地區以外繼承人為承認繼承之公示催告。
聲請人應於收受本裁定之日起十日內將本裁定登載公報、新聞紙
或其他相類之傳播工具一日，並將登載證據檢送本院。
被繼承人甲○○之大陸地區以外繼承人應自前項公示催告最後登
載公報、新聞紙或其他相類之傳播工具之日起，六個月內承認繼
承。上述期限屆滿無繼承人承認繼承時，被繼承人甲○○之遺產
於清償債權，並交付遺贈物後，如有賸餘，即歸屬國庫。
聲請程序費用由被繼承人甲○○之遺產負擔。
    理      由
一、按先順序繼承人均拋棄其繼承權時，由次順序之繼承人繼承
    ，其次順序繼承人有無不明或第四順序繼承人均拋棄其繼承
    權者，準用關於無人承認繼承之規定；又繼承開始時，繼承
    人之有無不明者，由親屬會議於一個月選定遺產管理人，並
    將繼承開始及選定遺產管理人之事由，向法院報明；另繼承
    開始時，繼承人有無不明而不能依民法第1177條選定遺產管
    理人時，得由利害關係人聲請法院選任遺產管理人，並由法
    院依公示催告程序，定6個月以上之期限，公告繼承人，命
    其於期限內承認繼承；再按繼承人因故不能管理遺產，亦無
    遺囑執行人者，利害關係人或檢察官得聲請法院選任遺產管
    理人，民法第1176條第6項、第1177條、第1178條第1項、第
    2項、非訟事件法第154條第1項分別定有明文。揆諸前揭規
    定意旨，於繼承人皆拋棄其繼承權，無人繼承時，亦應許利
    害關係人聲請法院選任遺產管理人，俾為遺產之處置。
二、本件聲請意旨略以：債務人即被繼承人甲○○（男，民國○○
    年○月○日生，身分證統一編號：Ｚ000000000號，生前最後住
    所：台南市○○區○○里○○鄰○○路79巷58號）於民國（下
    同）95年11月22日向聲請人借貸新臺幣（下同）3萬5196元
    購買三陽機車UP6─558，目前尚積欠2萬6397元及自96年2月
    22日起按日息萬分之五點四計算之違約金；因債務人已於96
    年3月22日死亡，其第一、二、三順位繼承人均拋棄繼承，
    無第四順位繼承人，而是否仍有應繼承人則屬不明，迄今親
    屬會議亦未為其選定遺產管理人，故為保障聲請人之權益，
    爰依法聲請指定被繼承人甲○○之遺產管理人等語。
三、經查：聲請人主張之上開事實，業據其提出代位清償及債權
    移轉證明書、消費貸款申請書暨約定書、本院96年度繼字第
    742號函、監理站網路公示資料、機器腳踏車新領牌照登記
    書、機車行照各1件（上皆影本）、被繼承人甲○○除戶謄
    本及其法定繼承人繼承系統表各1件暨法定繼承人戶籍謄10
    本件為證，復經本院依職權調閱本院96年度繼字第577、742
    號拋棄繼承聲請事件卷宗核閱無誤，堪信為真實。又查被繼
    承人甲○○第一、二、三順位之法定繼承人均已拋棄繼承，
    經本院准予備查在案，第四順位法定繼承人業已死亡，且未
    準用民法第1177條之規定選定遺產管理人，而被繼承人甲○
    ○為聲請人之債務人，故聲請人以利害關係人之身分聲請選
    任被繼承人甲○○之遺產管理人，核與上開規定並無不合，
    應予准許。
四、按公示催告期限屆滿，無繼承人承認繼承時，其遺產於清償
　　債權，並交付遺贈物後，如有剩餘，歸屬國庫；又按非公用
    國有財產以財政部國有財產局為管理機關，民法第1185條、
    國有財產法第12條分別定有明文。查本件被繼承人甲○○之
    法定繼承人均已依法拋棄繼承權經准予備查，復未準用民法
    第1177條之規定選定遺產管理人，且經本院函詢被繼承人甲
    ○○之母、兄弟姊妹及子女，渠等均無擔任被繼承人甲○○
    之遺產管理人之意願，足徵被繼承人甲○○之原繼承人對被
    繼承人甲○○遺產之處置已漠不關心；又查被繼承人甲○○
    之遺產，倘無人承認繼承時，將於清償債權，交付遺贈物後
    ，歸屬國庫，為使被繼承人甲○○遺產之處置順利進行，本
    院認選任財政部國有財產局台灣南區辦事處台南分處為被繼
    承人甲○○之遺產管理人為適當，爰裁定如主文。
五、依非訟事件法第157條，裁定如主文。
中　　華　　民　　國　　96　　年　　11　　月　　21　　日
                  家事法庭  法　官　  鍾宗霖
以上正本證明與原本無異。
如不服本裁定應於送達後10日內向本院提出抗告狀，並應繳納抗
告費新台幣1000元。
中　　華　　民　　國　　96　　年　　11　　月　　21　　日
                            書記官  　周曉萍
